【裁判字號】    98,訴,1286
【裁判日期】    980903
【裁判案由】    侵權行為損害賠償
【裁判全文】
臺灣高雄地方法院民事判決              98年度訴字第1286號
原      告  甲○○
被      告  乙○○
被      告  丙○○
                        1號
上列當事人間請求侵權行為損害賠償事件，經原告提起刑事附帶
民事訴訟（98年度審簡附民字第124 號），經本院刑事庭裁定移
送前來，本院於民國98年8 月20日言詞辯論終結，判決如下：
    主      文
被告應連帶給付原告新臺幣貳拾萬元，及自民國九十八年四月十
日起至清償日止，按週年利率百分之五計算之利息。
原告其餘之訴駁回。
訴訟費用由被告連帶負擔三分之一，餘由原告負擔。
本判決得假執行。
    事實及理由
一、本件被告丙○○經合法通知，未於言詞辯論期日到場，核無
    民事訴訟法第386 條各款所列情形，爰依原告聲請，由其一
    造辯論而為判決。
二、本件原告主張：被告乙○○為原告之配偶，被告丙○○亦明
    知乙○○為有配偶之人，其二人於民國97年8 月25日9 時許
    在高雄市○○區○○街89號「金思貝汽車旅館」217 號房間
    內發生性行為，並因此經本院以98年度審簡字第1320號刑事
    判決各判處有期徒刑3 月確定。被告之行為已破壞原告家庭
    之圓滿，侵害原告基於婚姻關係配偶之人格法益，致原告精
    神上受有重大痛苦，原告自得請求被告連帶給付精神慰撫金
    新臺幣（下同）60萬元，爰依侵權行為之法律關係，聲明請
    求被告連帶給付60萬元，及自起訴狀繕本送達之翌日起至清
    償日止，按年息5 ％計算之利息。
三、被告乙○○則以：對原告所提之本院上開刑事判決沒有意見
    ，惟無力支付原告請求賠償之賠償金等語，資為抗辯，並聲
    明請求駁回原告之訴；而被告丙○○經合法通知，未於本院
    言詞辯論期日到庭，亦未提出書狀為任何聲明或陳述。
四、兩造爭執和不爭執事項：
（一）兩造不爭執事項：
      乙○○為原告之配偶，於上開時地與被告丙○○發生性行
      為之舉，業經本院以98年度審簡字第1320號刑事判決各處
      有期徒刑3 月確定。
（二）兩造爭執事項：被告2 人有無發生性行為？如有，被告應
      賠償原告之金額以若干為適當？
五、本院之判斷：
（一）按民法第184條第1項前段規定，以權利之侵害為侵權行為
      要件之一，故有謂非侵害既存法律體系所明認之權利，不
      構成侵權行為。惟同法條後段規定，故意以背於善良風俗
      之方法加害於他人者，亦同。則侵權行為係指違法以及不
      當加損害於他人之行為而言，至於侵害係何權利，要非所
      問。而所謂違法以及不當，不僅限於侵害法律明定之權利
      ，即違反保護個人法益之法規，或廣泛悖反規律社會生活
      之根本原理的公序良俗者，亦同。通姦之足以破壞夫妻間
      之共同生活而非法之所許，此從公序良俗之觀點可得斷言
      ，不問所侵害係何權利，對於配偶之他方應構成共同侵權
      行為。婚姻係以夫妻之共同生活為其目的，配偶應互相協
      力保持其共同生活之圓滿安全及幸福，而夫妻互守誠實，
      係為確保其共同生活之圓滿安全及幸福之必要條件，故應
      解為配偶因婚姻契約而互負誠實之義務，配偶之一方行為
      不誠實，破壞共同生活之圓滿安全及幸福者，即為違反因
      婚姻契約之義務而侵害他方之權利。最高法院著有55年台
      上字第2053號判例可資參照。
（二）本件被告乙○○雖於本院最後言詞辯論期日到場，就原告
      所主張之上開事實沉默不表示意見（見本院卷第39頁），
      僅請求駁回原告之訴等語，惟其於本件準備程序中對本院
      98年度審簡字第1320號刑事判決已表示沒有意見而不予爭
      執（見本院卷第29頁），復參以被告二人因原告所主張之
      上揭事實而涉犯通姦罪嫌，於高雄市政府警察局楠梓分局
      警員及臺灣高雄地方法院檢察署檢察官進行偵查時，均坦
      承確有口交而為性行為之情事，有高市警楠分偵字第0970
      019624號偵查卷宗調查筆錄（以下簡稱警卷，見警卷第2
      至3 頁，第5 至6 頁），以及臺灣高雄地方法院檢察署97
      年度偵字第25786 號偵查卷宗在卷可憑（見臺灣高雄地方
      法院檢察署97年度偵字第25786 號偵查卷宗98年2 月12日
      訊問筆錄）；且佐以被告二人於97年8 月25日，在高雄市
      楠梓區○○街89號「金思貝汽車旅館」217 號房間遭警查
      獲涉嫌通姦時所查扣之使用衛生紙團，經送法務部調查局
      鑑定之結果，其上檢出混有與被告2 人之DNA-STR 型別之
      可能，此有法務部調查局鑑定書附臺灣高雄地方法院檢察
      署97年度偵字第25786 號偵查卷宗可憑。另被告二人亦因
      原告所主張之前開事實，經本院以97年度審簡字第1320號
      簡易刑事判決判處有期徒刑3 月，如易科罰金，均以新臺
      幣1000元折算1 日確定（見本院卷第5 頁），則被告乙○
      ○既於準備程序中就刑事判決之部分表示不予爭執，而於
      本案言詞辯論期日未為其他抗辯，僅請求原告之訴駁回云
      云，未提出其他事證佐其抗辯，且被告丙○○經本院合法
      通知，亦未到庭表示意見，是原告主張被告間上揭相姦行
      為，應堪信為真實。被告二人既確有通姦之事實，則揆諸
      上揭最高法院55年台上字第20 53 號判例意旨，自足認被
      告等對原告已符共同侵權行為之要件。
（三）按因故意或過失，不法侵害他人之權利者，負損害賠償責
      任。故意以背於善良風俗之方法，加損害於他人者亦同；
      數人共同不法侵害他人之權利者，連帶負損害賠償責任；
      不法侵害他人之身體、健康、名譽、自由、信用、隱私、
      貞操，或不法侵害其他人格法益而情節重大者，被害人雖
      非財產上之損害，亦得請求賠償相當之金額。前項規定，
      於不法侵害他人基於父、母、子、女或配偶關係之身分法
      益而情節重大者，準用之，民法第184 條第1 項、第185
      條第1 項前段、第195 條第1 、3 項分別定有明文。又如
      前所述，婚姻既係以夫妻之共同生活為其目的，配偶應互
      相協力保持其共同生活之圓滿安全及幸福，而夫妻互守誠
      實，係為確保其共同生活之圓滿安全及幸福之必要條件，
      故應解為配偶因婚姻契約而互負誠實之義務，配偶之一方
      行為不誠實，破壞共同生活之圓滿安全及幸福者，即為違
      反因婚姻契約之義務而侵害他方之權利，有最高法院55年
      台上字第2053號判例要旨可資參照。是配偶之間因婚姻而
      互負誠實義務之權利，若有配偶與他人通姦，則通姦者及
      相姦者均屬以背於善良風俗之方式，而侵害他人之配偶身
      分法益，且情節重大，該他人自得向通姦者及相姦者請求
      賠償因此所受之非財產上損失。次按慰藉金之賠償須以人
      格權遭遇侵害，使精神上受有痛苦為必要，其核給之標準
      固與財產上損害之計算不同，然非不可斟酌雙方身分資力
      與加害程度，及其他各種情形核定相當之數額，最高法院
      51年台上字第223 號著有判例可資參照。查本件被告間有
      上揭妨害婚姻之通姦及相姦行為，致原告精神上受有痛苦
      ，揆諸前揭規定及說明意旨，顯然業已不法侵害原告基於
      配偶關係發生之身分權所保障之身分法益，且情節重大，
      原告自得依上開規定，請求非財產上之損害賠償，即屬有
      據。
（四）就原告請求之精神上損害賠償金額，本院審酌原告係國小
      畢業，現在蛋糕店工作，每月收入近2 萬元，名下無財產
      ；被告乙○○係國小畢業，現無業，之前從事鐵工，每日
      收入1 千多元，名下有房屋、土地各1 筆，汽車1 輛；被
      告丙○○，五專畢業，97年年所得8,525 元，名下有房屋
      1 筆、投資2 筆，此有卷附之準備程序筆錄、言詞辯論筆
      錄及稅務電子閘門財產所得調件明細表在卷可稽（見本院
      卷第12至23頁、第30、39頁），且為兩造所不爭執，應堪
      認定。是本院審酌兩造之身分、地位、經濟狀況、及原告
      獲悉被告等相姦情形所受精神上痛苦之程度等節，認原告
      得請求被告賠償之非財產上損害賠償以20萬元為適當。
六、綜上所述，原告本於侵權行為之法律關係，請求被告連帶賠
    償非財產上損害賠償20萬元，及自起訴狀繕本送達翌日（即
    98 年4月10日）起至清償日止，按週年利率5 ％計算之利息
    ，為有理由，應予准許。逾此部分之請求，為無理由，應予
    駁回。
七、又因本件判命被告應給付予原告之金額，未逾50萬元，爰依
    民事訴訟法第389 條第1 項第5 款之規定，依職權宣告假執
    行。
據上論結，本件原告之訴為有一部有理由，一部無理由，爰依民
事訴訟法第385 條第1 項前段、第79條、第85條第2 項、第389
條第1 項第5 款，判決如主文。
中    華    民    國    98    年    9     月     3    日
                  民事第六庭    法  官  李怡諄
正本係照原本作成。
如不服本判決，應於送達後20日內，向本院提出上訴狀並表明上
訴理由，如於本判決宣示後送達前提起上訴者，應於判決送達後
10日內補提上訴理由書（須附繕本）。
中    華    民    國    98    年    9     月     3    日
                                書記官  陳建琪


司法院資訊處製作；財團法人民間司法改革基金會備份。
